# 出租地下车位使用权的会计处理,陈版

提问人：2009masq 时间：2014-01-07 00:41:36
版主，你好！ 一房地产开发公司与业主签订了无产权“人防车位”使用权转让协议，转让期限自车位交付之日期至该车为所属楼栋商品房所依附的土地使用权终止时间止，税务上，该转让收入已经在取得收入的当年全额纳税，那么请问，会计上，该收入是应作为出租收入在转让期限内分期摊销还是作为物业销售收入在车位交付之日全额计入销售收入？ 盼回复！

回答人：chenyiwei
可参考《计学撮要 2013 》中的以下问题解答：
问题2-1-15（不能办理产权证的地下车位销售的处理） 问题： 地下车位无法办理产权证，是否可以如同销售商品房一样确认收入并结转成本，或作为投资性房地产逐年确认收入并结转成本？ 背景： 某公司对所开发的房地产对外进行销售，包括地下车位。但地下车位给业主办不了产权证。 解答： 出售车位是否确认收入，需要看是否满足《企业会计准则第 14 号——收入》规定的销售商品收入确认的五个条件： 1 、企业已将商品所有权上的主要风险和报酬转移给购货方； 2 、企业既没有保留通常与所有权相联系的继续管理权，也没有对已售出的商品实施有效控制； 3 、收入的金额能够可靠地计量； 4 、相关的经济利益很可能流入企业； 5 、相关的已发生或将发生的成本能够可靠地计量。 本案例中，如果车位销售合同中对办理产权证有约定，并且根据此约定判断，业主因为无法办理产权而退回车位的可能性较大，则不满足确认收入的条件（但确认为投资性房地产没有会计准则上的依据）；如果判断业主基本不会因此退回车位（即使存在产权瑕疵，例如，业主有可能明知该车位属于人防设施，因而不能办理产权证，但出于种种考虑而仍然购买其一定年限内的使用权），则不能办理产权证明的事实不影响其所有权上主要风险和报酬转移的判断，并且收入确认的其他条件也均已满足，应该可以确认销售收入，此时其所有权上的主要风险和报酬已转移给业主，对开发商而言不再具有产生未来经济利益流入的能力，故不应继续确认为开发商的资产。
问题2-1-16（房地产开发企业对属于人防工程的车位费的收入确认问题） 问题： 房地产开发企业对未取得产权证明、属于人防工程的车位等设施，如何确认其以租赁等名义取得的收入？ 背景： 房地产公司销售的未取得产权证明、属于人防工程的车位，租赁合同注明的是租赁费 6 万元，租赁期间 20 年，租赁期满后由租赁方无偿使用。该房地产公司系项目公司，存续期可能较短，待该地块开发、销售完毕后就会关闭。 本案例中假设相关的合同安排都是符合相关法律法规规定的。 解答： 《企业会计准则第 14 号——收入》
对收入确认问题，基本上是遵循了“实现原则”和“配比原则”，即：收入应当在导致赚取该收入的活动已经完成，相应款项的收取不存在重大不确定性，且收入和相关成本的金额可以可靠计量时予以确认；收入的确认应当与对应的成本相配比。 具体到本案例，假设相关的合同安排是合规的，则在本案例中，尽管由于相关法律法规规定的限制，不能转让所有权，只能采用转让一定年限使用权或者租赁合同的方式，但在后续租赁期间或者使用期间内，作为租赁合同中出租方的房地产企业无需为确保承租人持续有效地使用该车位而发生大额的额外成本支出，因此从经济实质上讲可以比照买断处理，即在交付车位时，房地产开发企业依据租赁合同应履行的实质性合同义务均已履行完毕，故可按照销售合同或租赁合同约定的总价款一次性确认全部收入（如果采用在租赁期内分期付款的方式，则按长期应收款的折现值确认，同时在后续期间确认融资利息收入），同时结转对应的成本。 需要特别强调的是：对于此类利用法律法规规定的“灰色地带”实现的销售或租赁，公司管理层和注册会计师都需要对其潜在的合规性风险予以特别关注，应聘请律师对该项交易安排是否存在法律上的瑕疵发表意见，必要时咨询主管机关。只有在排除了合规性风险的情况下，才能按照前述方法进行收入确认的会计处理。

提问人：liubin988513 时间：2014-01-08 02:31:09
问题2-1-16（房地产开发企业对属于人防工程的车位费的收入确认问题），这个一次性确认是不是主要根据租赁准则判断呢，如果是纯粹的使用费，一般是按合同期限确认吧

回答人：chenyiwei
主要是考虑通过长期租赁，事实上把所有权上的主要风险和报酬转移了，视同融资租赁处理。